【裁判字號】    98,易,304
【裁判日期】    980618
【裁判案由】    違反著作權法
【裁判全文】
臺灣高雄地方法院刑事判決               98年度易字第304號
公  訴  人  臺灣高雄地方法院檢察署檢察官
被      告  乙○○
上列被告因違反著作權法案件，經檢察官聲請簡易判決處刑（97
年度偵字第16665 號），本院改依通常程序審理，判決如下：
    主  文
乙○○無罪。
    理  由
一、公訴意旨略以：乙○○自民國（下同）95年5 月19日起擔任
    址設屏東縣屏東市○○路578 號1 樓「昀展影音科技企業社
    」（下稱昀展企業社）之負責人。其明知「生命之歌」、「
    放抹落心」、「苦酒落喉」、「真情綿綿」、「等你靠岸」
    、「永遠是你的」、「世間的男人」、「甲傷心同居」、「
    愛的人是你」、「愛情鹹酸甜」、「你是我得春風」、「離
    別的尾班車」、「左手情右手愛」、「圓仔花與少年家」、
    「BABY」、「好久」、「追尋」、「希望之鴿」、「玫瑰人
    生」、「紅塵有愛」、「隨風而逝」、「征服、明天、我」
    及「從來不肯對你說」等歌曲為常夏音樂經紀有限公司（下
    稱常夏公司）享有著作財產權之音樂著作未經常夏公司同意
    或授權，不得擅自出租，竟基於侵害常夏公司著作財產權之
    犯意，自民國96年5 月2 日起，將灌有上開歌曲之金嗓電腦
    伴唱機6 台，出租擺放於丙○○所經營位於高雄縣鳳山市○○路62號「華水亭汽車旅館」，而侵害常夏公司之著作財產
    權。嗣於97年5 月23日14時20分許，經警持搜索票前往上址
    搜索而查獲，並扣得金嗓電腦伴唱機6 台、記憶卡6 塊、點
    歌本6 本、麥克風及電源線各6 個。因認被告乙○○係犯著
    作權法第92條之擅自以出租之方法侵害他人著作財產權罪嫌
    。
二、按犯罪事實應依證據認定之，無證據不得認定犯罪事實；又
    不能證明被告犯罪者，應諭知無罪之判決；刑事訴訟法第15
    4 條第2 項、第301 條第1 項分別定有明文。又按刑事訴訟
    法上所謂認定犯罪事實之證據，係指足以認定被告確有犯罪
    行為之積極證據而言，如未能發現相當證據或證據不足以證
    明，自不能以推測或擬制之方法，以為裁判基礎，最高法院
    29年上字第3105號及40年台上字第86號分別著有判例可資參
    照。而認定不利於被告之事實，須依積極證據，茍積極證據
    不足為不利被告之認定時，即應為有利於被告之認定，更不
    必有何有利之證據；又認定犯罪事實所憑之證據，雖不以直
    接證據為限，間接證據亦包括在內，然而無論直接證據或間
    接證據，其為訴訟上之證明，須於通常一般之人均不致有所
    懷疑，而得確信其為真實之程度者，始得據為有罪之認定，
    倘其證明尚未達到此一程度，而有合理之懷疑存在而無從使
    事實審法院得有罪之確信時，即應由法院為諭知被告無罪之
    判決，且告訴人之告訴，係以使被告受刑事訴追為目的，是
    其陳述是否與事實相符，仍應調查其他證據以資審認，最高
    法院亦分別著有30年上字第816 號、76年台上字第4986號、
    52年台上字第1300號判例可資參照。
三、公訴人認被告涉有上開罪嫌，無非係以證人即告訴代理人己○○於警訊中之證言、授權證明書、搜索扣押筆錄、扣押物
    品目錄表各1 份、現場照片45張、租賃契約書、昀展影音科
    技企業社營利事業登記證、97年度偵續字第75號聲請簡易判
    決處刑書等，為其主要論據。
四、訊據被告堅決否認有上開以擅自以出租之方法侵害他人著作
    財產權之犯行，辯稱：上揭歌曲並非伊所灌錄，伊所出租之
    上開伴唱機內並無上揭歌曲等語。
五、經查：
(一)被告為昀展企業社之負責人，自96年5 月2 日起，將扣案之
    金嗓電腦伴唱機6 台，出租擺放於丙○○所經營位於高雄縣
    鳳山市○○路62號「華水亭汽車旅館」，嗣於97年5 月23
    日14時20分許，經警持搜索票前往上址搜索而查獲，並扣得
    該金嗓電腦伴唱機6 台、記憶卡6 塊、點歌本6 本、麥克風
    及電源線各6 個等情，及上開扣案之金嗓電腦伴唱機6 台內
    含「生命之歌」、「放抹落心」、「苦酒落喉」、「真情綿
    綿」、「等你靠岸」、「永遠是你的」、「世間的男人」、
    「甲傷心同居」、「愛的人是你」、「愛情鹹酸甜」、「你
    是我得春風」、「離別的尾班車」、「左手情右手愛」、「
    圓仔花與少年家」、「BABY」、「好久」、「追尋」、「希
    望之鴿」、「玫瑰人生」、「紅塵有愛」、「隨風而逝」、
    「征服、明天、我」及「從來不肯對你說」等常夏公司享有
    著作財產權之音樂著作之事實，為被告所不爭執，核與證人
    即告訴代理人蔡浩鋆（原名己○○）於警訊中之證言相符，
    並有租賃契約書、昀展企業社營利事業登記證、授權證明書
    、搜索扣押筆錄、扣押物品目錄表各1 份及現場照片45張可
    佐，而堪認定。
(二)上開扣案之金嗓電腦伴唱機6 台內含上揭歌曲，固可合理懷
    疑係由出租人即昀展企業社之負責人即被告所灌錄。惟上開
    金嗓電腦伴唱機6 台等物，係向華水亭汽車旅館承包弱電工
    程之宏笙音響視聽工程行即戊○○，將該弱電工程中關於伴
    唱機部分轉包給吳伯毅，而吳伯毅再向昀展企業社之林誠義
    取得之事實，業經證人丙○○、戊○○、吳伯毅、林誠義等
    人於本院審理時證述明確（見易字卷第29頁至第32頁、第40
    頁至第44頁背面），可見上開金嗓電腦伴唱機6 台並非由被
    告直接交付華水亭汽車旅館，而是經過上開4 人之轉手，而
    經手之該4 人，依經驗法則，亦均有灌錄上揭歌曲之利益及
    可能，是上揭歌曲是否必然係被告於出租前即已灌錄，尚非
    無疑。況且，昀展企業社之林誠義交付之上開金嗓電腦伴唱
    機6 台與甲○○之時，該6 台伴唱機內，並無上開歌曲之事
    實，業據林誠義於本院審理時結證明確（見易字卷第44頁）
    ；雖林誠義與被告為姊弟關係，但林誠義既於本院審理時具
    結擔保其證述真實，而犯偽證罪最高可處7 年之有期徒刑，
    遠較本件被告所涉犯之著作權法第92條之罪係3 年以下有期
    徒刑、拘役、罰金之處罰為重，林誠義自無為偏袒被告而自
    陷於偽證罪風險之可能，是其上開證言，應屬可信。
(三)雖證人丙○○、戊○○、吳伯毅、林誠義等人於本院審理中
    ，均否認有灌錄上揭歌曲之行為。惟丙○○因重製上揭歌曲
    等事業與告訴人常夏公司達成和解，並經告訴人常夏公司對
    其撤回告訴乙節，有本件簡易判決處理書載稱：「另告訴人
    對被告亦提出涉嫌違反著作權法第91條擅自重製上開歌曲之
    犯行…告訴人…對另案被告丙○○（本署97字第15055 號）
    撤回告訴，其撤回告訴之效力自亦及於本案被告乙○○」等
    語可稽；又丙○○於97年6 月17日向檢察官所提出之「呈報
    狀」亦載稱：「本件案發後，業已進行和解，由裝置上開伴
    唱機之宏笙音響視聽工程行交付五萬元給盷展公司負責人林
    誠義，與告訴人進行和解，有收據影本一份可證」等語（見
    偵二卷第23頁、第31頁），衡情，倘上開證人丙○○、戊○○、林誠義等人，均無灌錄（重製）上揭歌曲，何以願意協
    調並支付和解金額，與告訴人常夏公司就「重製」上揭歌曲
    部分，達成和解。復參諸林誠義於本院審理時證稱：交付之
    上開金嗓電腦伴唱機6 台時並無上開歌曲等語（見易字卷第
    44頁），可見上開金嗓電腦伴唱機6 台內之上揭歌曲並非絕
    無可能係於昀展企業社出租後，始遭灌錄。
(四)又縱上開金嗓電腦伴唱機6 台內之上揭歌曲應係於昀展企業
    社出租前即已灌錄。惟依丙○○所提上開書狀所載，實際處
    理本案之昀展企業社之人係林誠義，而非被告；並實際出面
    協調丙○○、戊○○等人與告訴人常夏公司和解之人亦係林
    誠義，而非被告；且相較於被告，林誠義於本院審理時，其
    證述對於昀展企業社之伴唱機內之歌曲如何灌錄等細節，甚
    為清楚，反而被告對此一無所知；再被告供稱：本件出租上
    開金嗓電腦伴唱機6 台均係林誠義負責，伊並無接觸過程等
    語（見易字卷第48頁）；另上開金嗓電腦伴唱機6 台內各約
    有8000餘首歌曲之事實，業據證人戊○○證述明確（見易字
    卷第32頁）。可見被告雖自承係昀展企業社之負責人，但就
    出租扣案之金嗓電腦伴唱機6 台之過程，應係林誠義所負責
    無訛，且依上開金嗓電腦伴唱機內之歌曲數量，被告對於由
    林誠義所負責出租之上開伴唱機內灌錄有上揭歌曲乙事，並
    不知情，非無可能。至公訴意旨略以：本院於97年度審簡字
    第3061號判決曾認定被告於96年3 月間明知有部分伴唱機之
    歌曲未取得合法授權仍繼續出租他人使用，又於97年度訴字
    第265 號判決認定被告曾拿歌曲磁片給同案被告非法重製歌
    曲於金嗓伴唱機，而認為被告辯稱對本件上開伴唱機有灌錄
    上開歌曲乙事毫不知情，尚非可採云云；惟公訴意旨所指上
    開他案事實，與本件並無直接關連，且被告於他案之犯行已
    受評價，雖有類似之前科，亦不能遽認被告必然會重複相類
    之犯行。況本件丙○○、戊○○、林誠義等人與告訴人常夏
    公司就「重製」上揭歌曲部分積極為和解之情形，業如前述
    ，而證人林誠義又於本院審理時結證稱：上揭伴唱機出租時
    並無內含上揭歌曲等語明確（見易字卷第44頁），且本院傳
    喚全部曾經手上開伴唱機之相關人員，亦查無被告有自己或
    使他人灌錄上揭歌曲後始出租上開伴唱機之行為，凡此皆係
    與公訴意旨所指之他案，情形有所不同之處，是自不能以他
    案之情形比附援引於本件。
(五)綜上，被告客觀上並無出租「灌錄上揭歌曲」之金嗓電腦伴
    唱機6 台，又縱客觀上有此情事，被告主觀上亦應不知悉上
    開金嗓電腦伴唱機6 台於其出租時已灌錄上揭歌曲，而無侵
    害他人著作財產權之犯意，應堪認定。復查無其他證據足使
    本院形成被告有上揭公訴意旨所指犯行之確信，揆諸首揭法
    條及判例意旨，自不能論以被告著作權法第92條之以出租之
    方式侵害他人著作財產權罪。
六、綜上所述，本件不能證明被告犯罪，依法應為被告無罪之判
    決。
據上論結，應依刑事訴訟法第452 條、第301 條第1 項前段，判
決如主文。
本案經檢察官丁○○到庭執行職務。
中    華    民    國    98    年    6    月     18    日
                  刑事第二庭  審判長法  官  林水城
                                    法  官  李昆南
                                    法  官  施盈志
以上正本證明與原本無異。
如不服本判決應於收受送達後10日內向本院提出上訴書狀，並應
敘述具體理由；如未敘述上訴理由者，應於上訴期間屆滿後20日
內向本院補提理由書（均須按他造當事人之人數附繕本）「切勿
逕送上級法院」。
中    華    民    國    98    年    6     月    18    日
                                    書記官  林雅婷


司法院資訊處製作；財團法人民間司法改革基金會備份。
